臺灣臺南地方法院民事判決
110年度訴字第938號
原      告  陳文村  



被      告  郭景濱  


被      告  郭莊鳳英
            郭慧萍  
            郭雅玲  

            郭勝楠  
            郭宇平  

            郭朝元  
            郭朝進  


            郭秀美  
訴訟代理人  黃智揚  
上列當事人間請求拆屋還地事件，本院於民國111年2月10日言詞
辯論終結，判決如下：
    主    　文
被告應將坐落臺南市○區○○段000地號土地上如附圖所示編號A部
分面積50.99平方公尺之建物拆除，並將該部分土地返還原告。
訴訟費用由被告負擔。
本判決於原告以新臺幣455,511元為被告供擔保後，得假執行。
但被告如以新臺幣1,366,532元為原告預供擔保，得免為假執行
。
    事實及理由
壹、程序事項：
一、按訴狀送達後，原告不得將原訴變更或追加他訴。但請求之
    基礎事實同一、擴張或減縮應受判決事項之聲明、該訴訟標
    的對於數人必須合一確定時，追加其原非當事人之人為當事
    人者不在此限；不變更訴訟標的，而補充或更正事實上或法
    律上之陳述者，非為訴之變更或追加。民事訴訟法第255條
    第1項但書第2款、第3款、第5款、第256條分別定有明文。
    又所謂請求之基礎事實同一，係指變更或追加之訴與原訴之
    原因事實有其共同性，先後所為請求之主張在社會生活上可
    認為有共通性或關連性，而就原請求之訴訟及證據資料於相
    當程度範圍內具有同一性或一體性，在審理時得加以利用，
    俾先後兩請求可在同一程序得加以解決，以避免重複審理，
    庶能統一解決紛爭，用符訴訟經濟者即屬之（最高法院96年
    台上第471號民事判決意旨參照）。原告起訴時原訴之聲明
    為：(一)被告應將坐落臺南市○區○○段000地號土地上於測量
    後範圍內之建物拆除，並將占用之土地返還原告。(二)願供
    擔保請准宣告假執行(見補字卷第17頁)。嗣原告於110年12
    月20日言詞辯論期日當庭更正訴之聲明第1項為被告應將坐
    落臺南市○區○○段000地號土地如附圖所示A部分面積50.99平
    方公尺之建物拆除，將上開部分之土地返還原告(見本院卷
    第147至148頁)。復於110年12月24日追加郭莊鳳英、郭慧萍
    、郭雅玲、郭勝楠、郭宇平、郭朝元、郭朝進為被告、111
    年1月4日追加郭秀美為被告（本院卷第189、255頁）。原告
    前開所為訴之變更、追加、更正，核與前揭規定相符，應予
    准許。
二、被告郭莊鳳英、郭慧萍、郭雅玲、郭勝楠、郭宇平、郭朝元
    、郭朝進經合法通知，未於最後言詞辯論期日到場，核無民
    事訴訟法第386條各款所列情形，爰依原告之聲請，准由其
    一造辯論而為判決。
貳、實體方面：
一、原告主張：坐落臺南市○區○○段000地號土地（下稱系爭土地
    ）為原告所有，系爭土地前經臺南市東南地政事務所複丈後
    ，始知被告所有門牌為臺南市○區○○路000巷00號之未保存登
    記建物(下稱系爭建物)無合法權源占用部分系爭土地，爰依
    民法第767條第1項前段、中段之規定提起本訴等語。並聲明
    ：(一)被告應將坐落臺南市○區○○段000地號土地如附圖所示
    A部分面積50.99平方公尺之建物拆除，並將上開部分土地返
    還予原告。㈡願供擔保請准宣告假執行。
二、被告抗辯:
(一)被告郭景濱以：伊承認系爭建物有占到系爭土地，系爭建物
    於民國43年已坐落在系爭土地上，為伊曾祖父蓋好後傳下的
    ，當時經整編有門牌號碼，按照稅籍登記所示，系爭建物所
    有人為郭金霖、郭金盾、還有郭秀美三人。系爭建物坐落在
    臺南市○區○○段00000000000地號土地上，現為伊堂弟居住，
    系爭土地為原告經拍賣取得，系爭建物於原告拍定前已坐落
    其上等語。並聲明：駁回原告之訴。
(二)被告郭秀美則以：系爭土地的前所有權人是我們的親戚，之
    前他們有協議好讓我們蓋房子等語。並聲明：駁回原告之訴
    。
(三)被告郭莊鳳英、郭慧萍、郭雅玲、郭勝楠、郭宇平、郭朝元
    、郭朝進未於言詞辯論期日到場，亦未提出書狀作任何聲明
    或陳述。
三、兩造不爭執事實：
(一)系爭土地為原告所有，並有土地登記謄本在卷可稽（本院卷
    第97頁)。
(二)系爭建物為郭金霖、郭金盾、郭秀美三人所有，郭金霖及郭
    金盾均已死亡，郭金霖之繼承人為郭勝楠、郭宇平、郭朝元
    、郭朝進4人；郭金盾之繼承人為郭莊鳳英、郭慧萍、郭景
    濱、郭雅玲4人，均未拋棄繼承，並有系爭建物之稅籍資料
    、郭金霖、郭金盾之繼承系統表、繼承人之戶籍謄本、本院
    民事紀錄科查詢表在卷可稽(本院卷第49至53頁、第155至18
    1頁、第235頁)。
四、得心證之理由:
(一)按「所有人對於無權占有或侵奪其所有物者，得請求返還之
    。對於妨害其所有權者，得請求除去之。」，民法第767條
    第1項前段、中段定有明文。次按「以無權占有為原因，請
    求返還所有物之訴，被告對原告就其物有所有權存在之事實
    無爭執，而僅以非無權占有為抗辯者，原告於被告無權占有
    之事實，無舉證責任。被告應就其取得占有，係有正當權源
    之事實證明之。如不能證明，則應認原告之請求為有理由。
    」、「以無權占有為原因，請求返還土地者，占有人對土地
    所有權存在之事實無爭執，而僅以非無權占有為抗辯者，土
    地所有權人對其土地被無權占有之事實無舉證責任，占有人
    自應就其取得占有係有正當權源之事實證明之。」，有最高
    法院72年年度台上字第1552號、85年度台上字第1120號判決
    要旨可資參照。
(二)經查，系爭土地為原告所有，又系爭建物為未保存登記建物
    ，為郭金霖、郭金盾、郭秀美三人所有，郭金霖及郭金盾均
    已死亡，郭金霖之繼承人為郭勝楠、郭宇平、郭朝元、郭朝
    進4人；郭金盾之繼承人為郭莊鳳英、郭慧萍、郭景濱、郭
    雅玲4人等情，為兩造所不爭執。系爭建物占用原告所有系
    爭土地如附圖所示A部分土地（面積50.99平方公尺），有本
    院履勘現場之勘驗測量筆錄、現場照片（見本院卷第67至85
    頁）及如附圖所示之土地複丈成果圖在卷可稽，故原告主張
    系爭建物占用系爭土地，足認屬實。
(三)按「原告於起訴原因已有相當之證明，而被告於抗辯事實並
    無確實證明方法，僅以空言爭執者，當然認定其抗辯事實之
    非真正，而應為被告不利益之裁判。」；「原告對於自己主
    張之事實已盡證明之責後，被告對其主張，如抗辯其不實並
    提出反對之主張者，則被告對其反對之主張，亦應負證明之
    責，此為舉證責任分擔之原則。」，有最高法院18年上字第
    1679號及18年上字第2855號判決要旨可參。又當事人所負之
    舉證責任，必須達於使法院得有確信之程度，始得謂已盡其
    舉證責任，如未達於使法院得有確信之程度，其不利益應由
    負舉證責任之人負擔。被告雖以上開言詞抗辯，惟為原告所
    否認，被告自應就其抗辯之上開事實舉證，且其舉證必須達
    於使本院得有確信之程度。被告雖提出系爭建物門牌證明書
    （本院卷第289頁）為證，然上開門牌證明書尚不足以為被
    告係有權占有系爭土地之認定，而除此之外，被告並未提出
    其他證據以實其說，其抗辯即不足採。
(四)被告未就其係有權占有系爭土地提出證明，原告主張被告所
    有系爭建物無權占用系爭土地，堪認屬實，從而，原告依民
    法第767條第1項前段、中段規定請求被告拆除占用系爭土地
    之建物，並將該部分土地返還原告，即屬有據。
五、綜上所述，原告依民法第767條第1項前段、中段規定，請求
    被告將坐落系爭土地上如附圖所示A部分面積50.99平方公尺
    之建物拆除，並將上開部分土地返還予原告，為有理由，應
    予准許。
六、兩造均陳明願供擔保請准宣告假執行及免為假執行，經核於
    法均無不合，爰依民事訴訟法第390條第2 項、第392條第2 
    項規定，分別酌定相當之數額併准許之。
七、本件事證已臻明確，兩造其餘攻擊防禦方法及所提之證據，
    經審酌後於本件判決結果無影響，爰不逐一論述，附此敘明
    。
八、訴訟費用負擔之依據：民事訴訟法第78條。
中　　華　　民　　國　　111 　年　　3 　　月　　10　　日
                    民事第四庭    法  官　李姝蒓
以上正本係照原本作成。
如不服本判決，應於送達後20日內，向本院提出上訴狀並表明上
訴理由（須附繕本）。如委任律師提起上訴者，應一併繳納上訴
審裁判費。
中　　華　　民　　國　　111 　年　　3 　　月　　10　　日
                                  書記官  張鈞雅